臺灣新竹地方法院刑事簡易判決　　　　100年度竹簡字第675號
聲　請　人　臺灣新竹地方法院檢察署檢察官
被　　　告　曾美琴
上列被告因誣告案件，經檢察官聲請以簡易判決處刑（100年度
偵字第5491號），本院判決如下：
    主  文
曾美琴犯未指定犯人誣告罪，處拘役伍拾日；如易科罰金，以新
臺幣壹仟元折算壹日。
    犯罪事實及理由
一、犯罪事實：曾美琴明知支票號碼為CV0000000 （聲請簡易判
    決處刑書誤載為第CV0000000 號）、發票日期為99年3 月15
    日、票面金額為新臺幣（下同）40萬元及支票號碼CV000000
    0 號、發票日為99年3 月31日、票面金額為30萬元，發票人
    均為曾美琴、付款行均為新竹第三信用合作社香山分社（下
    稱「三信香山分社」）之支票2 紙，係因友人楊瑞明欲周轉
    借調現金，並提出發票人為泉崴興業有限公司、支票號碼分
    別為AY0000000 及AY0000000 號，票面金額分別為30萬元及
    50萬元之支票為擔保後，業於99年2 月間某日，在楊瑞明位
    在新竹市○○路之公司業交付予楊瑞明使用，並未遺失或遭
    竊，竟為使該紙支票不獲兌現，而基於未指定犯人而誣告犯
    罪之犯意，於99年4 月14日，在三信香山分社內，以上開發
    票人為曾美琴本人、支票號碼第CV0000000 號、發票日為99
    年3 月31日、付款人為三信香山分社、票面金額30萬元之支
    票於99年3 月26日在新竹市○○路遺失為由，向該金融機構
    申報掛失止付，並填具遺失票據申報書，由臺灣票據交換所
    新竹市分所轉請警察機關之承辦警員協助偵辦侵占遺失物罪
    嫌，以此方式未指定犯人，而向該管公務員誣告犯罪。嗣因
    楊瑞明將上開支票交與綽號為「阿光」之范紀演為擔保，范
    紀演又與鍾時豪換票，復由鍾時豪於100 年4 月14日前之某
    日提示上開支票未獲兌現，而臺灣票據交換所新竹市分所得
    知提示支票人之身分資料後，遂將相關資料函請新竹市警察
    局第三分局偵辦，始循線查悉上情。
二、案經臺灣新竹地方法院檢察署檢察官自動檢舉偵查後聲請簡
    易判決處刑。
三、理  由：
（一）訊據被告曾美琴固坦承其於上揭時間，有前往銀行辦理支
      票號碼CV0000000 號支票掛失止付等事實，惟矢口否認有
      何未指定犯人誣告犯行，辯稱：伊確有連同支票號碼CV00
      00000 號之支票將支票號碼CV0000000 號支票一同有交給
      證人楊瑞明與他換票，但後來證人楊瑞明於支票到期前要
      求伊不要將換票之支票提示，所以伊又與證人楊瑞明將支
      票換回，但後來就伊遍尋不著該支票，伊不知道是否是掉
      在證人楊瑞明的公司，在那幾天伊在海濱路有車禍，東西
      都被掉了出來，支票可能是那時遺失的，所以伊才去掛失
      云云（見臺灣新竹地方法院檢察署99年度偵字第9120號偵
      查卷影卷第3 、4 、29、30頁，100 年度偵緝字第145 號
      偵查卷第25至31頁，100 年度偵字第5491號偵查卷影卷第
      3 至7 頁；）。惟查：
  １、證人楊瑞明於偵查中證述稱：他有提出發票人為泉崴興業
      有限公司、支票號碼分別為AY0000000 及AY0000000 號，
      票面金額分別為30萬元及50萬元之支票與被告曾美琴交換
      支票號碼為CV0000000 、發票日期為99年3 月15日、票面
      金額為40萬元及支票號碼CV0000000 號、發票日為99年3
      月31日、票面金額為30萬元之支票2 紙，但之後並無再還
      給被告曾美琴，他取得被告曾美琴上揭票面金額30萬元之
      支票後，將該支票交給綽號「阿光」之證人范紀演所介紹
      之地下借款30萬元，嗣後他將30萬元部分債務處理完畢有
      向證人范紀演催討返還上揭發票人為被告曾美琴之支票，
      嗣後他因為週轉不靈怕被討債，就離開新竹，支票還未從
      證人范紀演手中取回等語（見臺灣新竹地方法院檢察署10
      0 年度偵緝字第145 號偵查卷影卷第14、15、25至31頁，
      100 年度偵字第5491號偵查卷第3 至7 頁）。
  ２、證人徐偵玲於偵查中之證述稱：她是證人楊瑞明之配偶，
      證人楊瑞明的錢和支票等都是她在處理，證人楊瑞明用泉
      崴興業有限公司、支票號碼分別為AY0000000 及AY00000
      00號，票面金額分別為30萬元及50萬元之支票與被告曾美
      琴交換支票號碼為CV0000000 、CV0000000 號、票面金額
      分別為40萬元、30萬元之支票2 紙之後，並沒有再換回來
      ，發票人為被告曾美琴、票面金額30萬元之支票證人楊瑞
      明拿去向證人范紀演周轉，證人范紀演尚未還給她們，另
      外票面金額40萬元的那一張，目前在她手上，當初因為躲
      債走得很匆忙，來不及將40萬元之支票還給被告曾美琴等
      語（見臺灣新竹地方法院檢察署100 年度偵字第5491號偵
      查卷第5 、6 頁）。
  ３、證人范紀演於警詢時及偵查中之證述稱：支票號碼為CV00
      00000 號，票面金額30萬元之支票是證人楊瑞明提出來跟
      他交換支票以周轉工程款，當初證人楊瑞明提出這張發票
      人為被告曾美琴的支票時，為取信於他有同時給他一張被
      告曾美琴的名片，嗣後他將這張支票向證人鍾時豪借款，
      所以交付證人鍾時豪，支票到期後，他找不到證人楊瑞明
      ，就依照證人楊瑞明給他名片上之電話，於99年4 月初某
      星期四打電話給被告曾美琴詢問要如何處理，被告曾美琴
      說他去找證人楊瑞明，並說支票是伊跟證人楊瑞明換票所
      以才在證人楊瑞明手上的，但隔週一即99年4 月12日證人
      鍾時豪去銀行提示支票，之後就被通知支票已被掛失而退
      票等語（見臺灣新竹地方法院檢察署99年度偵字第9120號
      偵查卷影卷第7 、8 頁，100 年度偵緝字第145 號偵查卷
      影卷第25至31頁）。
  ４、證人鍾時豪於警詢時之證述稱：證人范紀演拿支票號碼為
      CV0000000 號這張支票跟他借款，他就借給證人范紀演30
      萬，他於99年4 月初在新竹市第三信用合作社西門分社將
      支票存進他在三信香山分社之帳戶內，之後就通知退票，
      他有將被退票的票交給證人范紀演，證人范紀演有將30萬
      元還給他等語（見臺灣新竹地方法院檢察署99年度偵字第
      9120號偵查卷影卷第5 、6 、30頁）。
  ５、臺灣票據交換所新竹市分所99年4 月15日台票竹字第162
      號函所附遺失票據申報書、掛失止付票據提示人資料查報
      表、支票正反面影本、退票理由單及上開曾美琴與楊瑞明
      換票之票據影本等各1 份在卷可資佐證（見臺灣新竹地方
      法院檢察署99年度偵字第9120號偵查卷影卷第9 至12頁，
      100 年度偵字第5491號偵查卷第11至13頁）。
  ６、是以，上開被告曾美琴前將自己為發票人、支票號碼為CV
      0000000、發票日期為99年3 月15日、票面金額為40萬元
      及支票號碼CV0000000 號、發票日為99年3 月31日、票面
      金額為30萬元之支票2 紙與證人楊瑞明所提發票人為泉崴
      興業有限公司、支票號碼分別為AY0000000 及AY0000000
      號，票面金額分別為30萬元及50萬元之支票互為交換使用
      ，及嗣後支票號碼為CV0000000 號、票面金額30萬元之支
      票由證人楊瑞明交付證人范紀演以為周轉，證人范紀演再
      交付證人鍾時豪，因證人鍾時豪提示後被退票，證人鐘時
      豪乃返還予證人范紀演等事實，有上揭證人楊瑞明、徐偵
      玲、范紀演、鍾時豪等分別於警詢時及偵查中證述明確，
      且證人楊瑞明、徐偵玲、范紀演及鍾時豪等與被告曾美琴
      並無怨隙，其本無虛構情節以誣指被告曾美琴之必要，是
      證人楊瑞明等所為上揭指述內容自屬可採。
（二）被告曾美琴雖承認有將支票號碼CV0000000 號、發票日期
      為99年3 月15日、票面金額為40萬元及支票號碼CV000000
      0 號、發票日為99年3 月31日、票面金額為30萬元之支票
      2 紙與證人楊瑞明所提發票人為泉崴興業有限公司、支票
      號碼分別為AY0000000 號及AY0000000 號，票面金額分別
      為30萬元及50萬元之支票交換，但辯稱：嗣後伊有向證人
      楊瑞明於99年3 月份將支票換回來，伊換回來於99年3 月
      26 日 在新竹市○○路發生車禍，東西都被掉了出來，伊
      之後找不到支票，認為支票可能是那時遺失的，所以伊才
      去掛失；然被告曾美琴於偵查中亦供稱伊在99年4 月間，
      證人范紀演以電話告知伊上揭支票號碼CV0000000 號支票
      在他身上，嗣後銀行就通知伊上揭支票被提示云云（見10
      0 年度偵緝字第145 號偵查卷影卷第28、30頁）；衡查支
      票是信用支付工具，攸關一個人之信用，屬於重要之物品
      ，一般人若發現支票遺失，未免遭無權利之人拾獲並提示
      付款，理應立即辦理掛失止付之程序，並無遲延不處理之
      理，但被告曾美琴供稱伊支票係99年3 月26日遺失，支票
      到期日係99年3 月31日到期，但伊遲至99年4 月14日始辦
      理相關掛失止付程序，與常理不符。且伊承認有於99年4
      月間接到證人范紀演電話告知持有伊開立之支票號碼為CV
      0000000 號支票，若證人范紀演係拾獲伊遺失之票據，一
      般支票上並無發票人之聯絡電話，且證人范紀演與被告曾
      美琴並不相識，證人范紀演自不可能有被告曾美琴之聯絡
      方式，再者，被告曾美琴於電話中並未立即向證人范紀演
      表示該票據已遺失等情，還向證人范紀演告知支票是伊借
      給證人楊瑞明，要證人范紀演去找證人楊瑞明等語，此有
      證人范紀演於偵查中之證述明確（見100 年度偵緝字第14
      5 號偵查卷影卷第28、29頁）；顯見被告曾美琴已能推知
      證人范紀演持有伊開立之支票係因證人楊瑞明使用該票據
      所致。再查被告曾美琴亦承認99年4 月接到證人范紀演之
      電話後，知道上揭票據已有證人范紀演持有等情（見100
      年度偵緝字第145 號偵查卷影卷第30頁），又被告曾美琴
      辦理票據遺失止付之時點與伊知悉票據擬遭證人范紀演提
      示之時點相近，被告曾美琴辦理票據遺失止付之目的係在
      阻止票據被提示兌現自明。
（三）被告曾美琴再三以伊係因為原與證人楊瑞明交換之2 張票
      據後又換回來，伊遍尋不著，所以認為遺失而辦理掛失止
      付程序；但被告曾美琴對於支票交換後又被換回之事實，
      並無提出任何可供佐證之證明；且若上2 張支票號碼為CV
      0000000 號、CV0000000 號支票誠如被告曾美琴所言，交
      換後又一同被換回，被告曾美琴因保管不慎而遺失，則為
      何支票號碼CV0000000 號、票面金額40萬元之支票尚由證
      人徐偵玲持有，而證人楊瑞明前交付被告曾美琴之發票人
      為泉崴興業有限公司、支票號碼分別為AY0000000 號及AY
      0000000 號，票面金額分別為30萬元及50萬元之支票，並
      未在證人楊瑞明或徐偵玲之持有中（見100 年度偵字第54
      91號偵查卷第5 頁），更顯見被告曾美琴上揭所辯，係事
      後卸責之詞，委不足採。
（四）綜上，被告曾美琴將支票號碼為CV0000000 號、CV000000
      0 號支票與證人楊瑞明所提出之支票交換後，並無換回，
      仍在被告楊瑞明或徐偵玲之持有使用下，是被告曾美琴明
      知悉系爭支票並未遺失，竟仍申報遺失，其具未指明犯人
      而向該管公務員誣告犯罪之犯意甚明。而被告曾美琴既明
      知系爭支票並未遺失，猶向警申報遺失，亦與未指定犯人
      誣告罪之構成要件相符。再票據係無因證券，系爭支票既
      未遺失，則任何人均不得以遺失原因申報止付。縱被告曾
      美琴與證人楊瑞明間有何債權債務關係，亦應尋求其他合
      法之法律途徑以解決，而非以虛構遺失系爭支票之方式而
      為之，至屬當然。從而被告曾美琴上揭所辯均無足採信，
      被告曾美琴所為未指定犯人誣告犯行堪以認定，應予依法
      論罪科刑。
四、論罪科刑：
（一）論罪：是核被告曾美琴所為，係犯刑法第171 條第1 項未
      指定犯人誣告罪。
（二）量刑：爰審酌被告曾美琴前無任何刑事前科紀錄，有臺灣
      高等法院被告前案紀錄表1 份在卷可參，足徵素行良善，
      然其明知系爭支票並未遺失，為使系爭支票不致兌現，竟
      申報支票遺失，而為此未指定犯人之誣告行為，手段雖屬
      和平，但徒浪費國家司法資源，且使他人有受刑事處罰之
      虞，本不宜寬恕，又犯後飾詞狡辯，態度不佳及其犯罪之
      動機、目的等一切情狀，量處如主文所示之刑，並諭知易
      科罰金之折算標準，以示懲儆。
五、依刑事訴訟法第449 條第1 項前段、第454 條第1 項，刑法
    第171 條第1 項、第41條第1 項前段、第2 項，刑法施行法
    第1 條之1 第1 項，逕以簡易判決處刑如主文。
中    華    民    國    100    年    8    月     1    日
                      新竹簡易庭法  官  劉兆菊
以上正本證明與原本無異。
如不服本判決應於收受本判決後10日內向本院提出上訴書狀，上
訴書狀應敘述具體理由。上訴書狀未敘述上訴理由者，應於上訴
期間屆滿後20日內補提理由書狀於本院「切勿逕送上級法院」。
中    華    民    國    100    年    8    月     1    日
                                書記官  許榮成
附錄論罪科刑法條
中華民國刑法第171條
未指定犯人，而向該管公務員誣告犯罪者，處1 年以下有期徒刑
、拘役或3百元以下罰金。
未指定犯人，而偽造、變造犯罪證據，或使用偽造、變造之犯罪
證據，致開始刑事訴訟程序者，亦同。